【裁判字號】    97,上易,2027
【裁判日期】    971023
【裁判案由】    竊盜
【裁判全文】
臺灣高等法院刑事判決                97年度上易字第2027號
    上  訴  人  臺灣板橋地方法院檢察署檢察官
    被      告  甲○○
    選任辯護人  張旭業律師
                楊珮君律師
上列上訴人因竊盜案件，不服臺灣板橋地方法院97年度易字第49
5號，中華民國97年7月2日第一審判決（起訴案號： 臺灣板橋地
方法院檢察署96年度偵字第15441號），提起上訴， 本院判決如
下：
    主  文
上訴駁回。
    理  由
一、公訴意旨略以：被告甲○○係宏新建設股份有限公司（下稱
    宏新公司）之總經理，明知臺北縣中和市○○段牛埔小段17
    1、172、172-1、172 -2、174、174-1、174-3、176、177-8
    、376-7、376-11、27 6-142等地號土地係乙○○所承租 ，
    且廖某已在前開土地申請電力使用，竟意圖為自己不法之所
    有，未經乙○○同意，於民國96年初某日，指使宏新公司與
    其有犯意聯絡之真實姓名年籍不詳成年員工，擅自以電纜線
    連接廖某前開電表之變電箱，竊取電能供宏新公司在前開土
    地所設置之貨櫃屋使用，因認被告涉犯刑法第320條第1項、
    第323條之竊取電能罪嫌云云。
二、按犯罪事實應依證據認定之，無證據不得認定犯罪事實；不
    能證明被告犯罪者，應諭知無罪之判決，刑事訴訟法第154
    條第2項及第301條第1項分別定有明文。 次按認定不利於被
    告之事實須依積極證據，苟積極證據不足為不利於被告事實
    之認定時，即應為有利於被告之認定（最高法院30年臺上字
    第816號判例意旨參照）；又檢察官對於起訴之犯罪事實 ，
    倘其所提出之證據，不足為被告有罪之積極證明，或其指出
    之證明方法，無從說服法院以形成被告有罪之心證，基於無
    罪推定之原則，自應為被告無罪判決之諭知（最高法院92年
    臺上字第128號判例意旨參照）。
三、本件公訴人認被告涉犯上揭罪嫌，係以告訴人乙○○之指訴
    、證人林攸浩、鄭博中之證述及現場照片7幀、 告訴人上開
    電錶催繳電費通知單等資為論據。
四、訊據被告堅決否認有上開犯行，辯稱：系爭土地上之貨櫃屋
    是伊公司人員擺設的沒錯，但其內之電源是何人去接，伊不
    清楚，伊不是工地負責人，也未指示或與他人共同竊電等語
    。經查:
  (一)依公訴人所提卷附現場照片7幀、 告訴人上開電錶催繳電費
    通知單等證據資料，至多僅能證明告訴人電源箱之電力確遭
    不明人士以電線連接至宏新公司在系爭土地置放之貨櫃屋使
    用之事實，惟尚難憑此即逕推論該貨櫃屋使用之電能必係被
    告指示或與宏新公司員工共同竊取。蓋系爭貨櫃屋內使用之
    電源或有可能係宏新公司員工私自擅接而與被告無涉。是公
    訴人需將各種可能之合理情況均加以排除，始可認定被告成
    立犯罪。今公訴人既認定被告涉犯如起訴書所載之竊盜犯行
    ，自須提出充足證據以證明被告確有指示或與宏新公司員工
    共同行竊事實。
  (二)再依告訴人即被害人乙○○於偵查中指稱: 「無緣無故貨櫃
    屋怎麼會在我的土地，而且沒有電力的話貨櫃屋要怎麼使用
    ，所以接電的事應該是他們指示的」等語（見偵卷第29頁）
    及於本院97年5 月21日審理時到庭證稱: 「（檢察官問：何
    時發現聲請之電力被他人竊取接到貨櫃屋？）96年3 月初左
    右」、「（檢察官問：有無去查看誰竊取電力？）電力是被
    接到貨櫃屋，所以去查貨櫃屋是誰的，電力就是誰偷接的，
    經查結果是宏欣公司的貨櫃屋」、「（檢察官問：竊賊是如
    何偷電？）是打開我的電源箱，直接用電線偷接電過去」等
    語，可知告訴人並未目睹偷接其電源箱電力之人，僅憑被告
    是宏新公司之總經理，即推論該貨櫃屋偷接之電源係在被告
    之指示下所為，是告訴人上開指述亦不足做為被告涉犯竊盜
    罪之證據。
  (三)末參諸證人林攸浩於本院97年5 月21日審理時證稱: 「（
    檢察官問：你何時發現現場出現一個貨櫃屋？）我忘了，但
    是貨櫃屋是宏欣公司放的，貨櫃屋是我跟宏欣公司現場技術
    人員使用，我進去貨櫃屋就發現有接電了」、「（檢察官問
    ：電是如何來的？）是從附近的電箱接過來的，本來不知道
    是誰的電箱，後來才知道是告訴人的」、「（檢察官問：電
    是誰接的？）不知道，到了時就有電了，應該是宏欣公司接
    的，我是告訴人來找我時，才知道電箱是告訴人的」、「（
    檢察官問：知道貨櫃屋所接的電是私人的時，你有無告知被
    告等人電箱是私人應該不能接電？）我有說電箱不知道是誰
    的，應該要問管理人是誰的，可不可接，我這句話不是對被
    告講的，而是對宏欣公司一個主任講的」、「（檢察官問：
    為何你在偵查中表示有跟被告講過上開話語？）時間已久，
    當時宏欣公司的人員在現場有被告、工務主任等人，我到底
    是有無跟被告講，我已經不記得了」等語；證人鄭博中於
    本院97年6 月18日審理時證稱: 「（辯護人問：你是否在偵
    查中曾說，貨櫃屋送到現場後就在現場接電？）是」、「（
    辯護人問：接電時，你有在現場？）在」、「（辯護人問：
    接電時  被告有無在現場？）不在」、「（辯護人問：何人
    去接電？）不知道」、「（辯護人問：為何在偵查中說，都
    是公司接的電？）因為接的電是接給貨櫃屋」、「（辯護人
    問：是否你自行推測？）是」、「（辯護人問：有無親耳聽
    到被告指示何人去接電到貨櫃屋？）沒有」、「（檢察官問
    ：如何得知貨櫃屋是宏新公司運來的？）當時送貨櫃屋來時
    ，我有在現場，我有問送貨櫃的人說，是誰送來的，他們說
    是公司送來的」、「（檢察官問：曾否聽被告或林攸浩談貨
    櫃屋之用電用途？）沒有」、「（檢察官問：曾否聽林攸浩
    談及電箱不知何人所有，要接電需要問管理員）有」、「（
    檢察官問：林攸浩何時說的、當時有誰在場？）我忘記了，
    當時我記得我跟另一個朋友在場」等語；證人林攸浩在偵
    查中證稱：「（問：那設置貨櫃屋並接電，是何人下指示？
    ）我不清楚」、「（問：你和甲○○有一起到貨櫃屋現場看
    過，對否？）是」、「（問：甲○○跟你應該都知道貨櫃屋
    有接電？）我們到現場時電力都接好了，我不知道他知不知
    道接電力的事」等語（見偵卷第29頁），足徵被告應係在事
    後始知悉系爭貨櫃屋有連接他人電源使用情事。因此，尚難
    以證人鄭博中在偵查中證稱: 「（問：甲○○、林攸浩是否
    知道貨櫃接電的事？）應該都知道」等語（見偵卷第19頁）
    ；林攸浩在偵查中證稱：「接電的事我並不知道，我只是陪
    甲○○一同到現場，這個指示並不是我下的，我只是受雇的
    。另外當時我也有跟甲○○等人說該電箱是私人的，應該不
    能接」等語（見偵卷第20頁），即率然認定被告有指示或與
    宏新公司員工共同竊取告訴人申請之電能。至被告於知悉宏
    新公司放置之貨櫃屋有擅自使用他人電能情事後，縱未予以
    阻止，亦僅宏新公司是否應對告訴人負民事損害賠償責任之
    問題，不能據此即認該貨櫃屋擅接之電源與被告有關。
五、綜上所述，本件依公訴人所提全部證據，尚不足為被告犯竊
    盜罪之證明，仍有合理懷疑之存在，依「罪證有疑，利於被
    告」原則，不能僅以推測或擬制之方法，為被告有罪之認定
    。此外，復查無其他證據足資證明被告確有公訴人所指之竊
    盜行為，揆諸首開說明，公訴人既不能證明被告犯罪，應依
    法為被告無罪之諭知，以昭審慎。
六、原審予以詳查，認公訴人舉證尚不足以認定被告有罪，而為
    被告無罪之諭知，尚無違誤，公訴人上訴意旨仍執前詞，指
    摘原判決不當，請求撤銷改判，並無理由，上訴應予駁回。
據上論斷，應依刑事訴訟法第368條，判決如主文。
本案經檢察官鄭富銘到庭執行職務。
中    華    民    國    97    年    10    月    23    日
期徒刑。          刑事第４庭審判長法  官  陳筱珮
                                  法  官  鄭水銓
                                  法  官  周煙平
以上正本證明與原本無異。
不得上訴。
                                  書記官  蕭麗珍
中    華    民    國    97    年    10    月    27    日


司法院資訊處製作；財團法人民間司法改革基金會備份。
